【裁判字號】    99,訴,106
【裁判日期】    990430
【裁判案由】    違反毒品危害防制條例
【裁判全文】
臺灣花蓮地方法院刑事判決               99年度訴字第106號
公  訴  人  臺灣花蓮地方法院檢察署檢察官
被      告  甲○○
上列被告因違反毒品危害防制條例案件，經檢察官提起公訴（99
年度毒偵字第110號、99年度核交字第262號），被告於本院準備
程序中就被訴之事實為有罪之陳述，經合議庭評議後，裁定由受
命法官獨任進行簡式審判程序，本院判決如下：
    主  文
甲○○施用第一級毒品，累犯，處有期徒刑壹年。
    事  實
一、甲○○前於民國90年間因施用毒品案件，經本院裁定送觀察
    、勒戒後，認無繼續施用毒品之傾向，於90年5月8日釋放出
    所執行完畢，又於91年間，因施用毒品案件，經本院裁定送
    觀察、勒戒後，因認有繼續施用毒品傾向，復經本院裁定送
    強制戒治，於93年1月9日執行完畢，同案並經本院判處有期
    徒刑6月確定，復於91、92 年間因竊盜案件及違反毒品危害
    防制條例，經本院分別判處有期徒刑4月及1年確定，接續執
    行，於94年5月10日縮刑期滿假釋出監交付保護管束，於 95
    年1月7日保護管束期滿執行完畢。詎猶不知悔改，復基於施
    用毒品之犯意，於98年12月6日上午9時許，在花蓮縣吉安鄉
    ○○村○○路294號住處，將第1級毒品海洛因及第2 級毒品
    甲基安非他命置於礦泉水內使其溶解於礦泉水後，再以針筒
    注射入方式，同時施用海洛因及甲基安非他命1 次。嗣為警
    於同年12月7日14時10 分許，在花蓮市○○路與德安六街口
    因另案通緝查獲到案，經其同意採尿送驗，呈安非他命類及
    嗎啡陽性反應，始悉上情。
二、案經花蓮縣警察局花蓮分局報告臺灣花蓮地方法院檢察署檢
    察官偵查起訴。
    理  由
一、按刑事訴訟法第273條之1第1 項規定，除被告所犯為死刑、
    無期徒刑、最輕本刑為3 年以上有期徒刑之罪、或高等法院
    管轄第一審案件者外，於審判期日前之程序進行中，被告先
    就被訴事實為有罪之陳述時，審判長得告知被告簡式審判程
    序之旨，並聽取當事人、代理人、辯護人及輔佐人之意見後
    ，裁定進行簡式審判程序。經查，本件被告甲○○被訴違反
    毒品危害防制條例案件，為前開不得進行簡式審判程序以外
    之案件，且被告於本院行準備程序時就被訴事實為有罪之陳
    述，經本院告知被告簡式審判程序之旨，並聽取被告之意見
    後，爰依前開刑事訴訟法第273條之1 第1項之規定，當庭裁
    定改依簡式審判程序並由受命法官獨任審判之，核先敘明。
二、被告於上開時間、地點施用海洛因、甲基安非他命之事實，
    業據其於警詢、偵查及本院審理時坦承不諱，而被告為警查
    獲時採集之尿液，經送驗結果呈安非他命類及嗎啡陽性反應
    ，此有慈濟大學濫用藥物檢驗中心檢驗總表、毒品案件尿液
    檢體採集送驗檢體紀錄表各1 份在卷可稽，被告上開自白與
    事實相符，堪信為真實。
三、又毒品危害防制條例於92年7月9日修正公布，自93年1月9日
    施行，其中第20條、第23條將施用毒品之刑事處遇程序，區
    分為「初犯」及「5年內再犯」、「5年後再犯」。依其立法
    理由之說明：「初犯」，經觀察、勒戒或強制戒治後，應為
    不起訴處分或不付審理之裁定；經觀察、勒戒或強制戒治執
    行完畢釋放後，「5 年內再犯」者，因其再犯率甚高，原實
    施之觀察、勒戒及強制戒治既已無法收其實效，爰依法追訴
    或裁定交付審理。至於經觀察、勒戒或強制戒治執行完畢釋
    放後，「5 年後再犯」者，前所實施之觀察、勒戒或強制戒
    治已足以遮斷其施用毒品之毒癮，為期自新及協助其斷除毒
    癮，仍適用「初犯」規定，先經觀察、勒戒或強制戒治之程
    序。從而依修正後之規定，僅限於「初犯」及「5 年後再犯
    」二種情形，始應先經觀察、勒戒或強制戒治程序。倘被告
    於5年內已再犯，經依法追訴處罰，縱其第3次（或第3 次以
    上）再度施用毒品之時間，在初犯經觀察、勒戒或強制戒治
    執行完畢釋放5年以後，已不合於「5年後再犯」之規定，且
    因已於「5 年內再犯」，顯見其再犯率甚高，原實施觀察、
    勒戒或強制戒治，已無法收其實效，即應依該條例第10條處
    罰，最高法院95年第7 次刑事庭會議決定可資參照。查被告
    本次施用毒品之犯罪時間雖距前次強制戒治釋放出所達5 年
    以上，然其於5 年內已再犯施用毒品案件，並分別經法院判
    處徒刑確定，顯見其再犯率甚高，原實施之觀察、勒戒、強
    制戒治已無法收其實效，揆諸前揭說明意旨，已不合於「 5
    年後再犯」之規定，本件事證明確，應依法論科。
四、核被告所為，係犯毒品危害防制條例第10 條第1項之施用第
    一級毒品罪及同條例第10條第2 項之施用第二級毒品罪。被
    告施用前持有海洛因與甲基安非他命之低度行為，均為施用
    之高度行為所吸收，不另論罪。又被告一行為同時施用海洛
    因及甲基安非他命，係一行為觸犯上開二罪，屬想像競合犯
    ，應依刑法第55條從一重以毒品危害防制條例第10 條第1項
    施用第一級毒品罪處斷。另查被告有上述犯罪前科及刑之執
    行情形，此有臺灣高等法院被告前案紀錄表各1 份在卷可稽
    ，其於有期徒刑執行完畢5 年以內故意再犯本件有期徒刑以
    上之罪，為累犯，應依刑法第47條第1 項之規定加重其刑。
    爰審酌被告前科累累，素行不佳，施用毒品之種類，對自己
    身體之殘害，經觀察、勒戒及強制戒治仍未能戒除毒癮及其
    於本院審理時坦承犯行之態度等一切情狀，量處如主文所示
    之刑，以示懲儆。
據上論斷，應依刑事訴訟法第299條第1項前段、第273條之1 第1
項，毒品危害防制條例第10條第1項、第2項，刑法第11條前段、
第47條第1項、第55條之規定，判決如主文。
本案經檢察官黃蘭雅到庭執行職務。
中    華    民    國    99    年    4     月    30    日
                  刑事第四庭    法  官  魏俊明
以上正本證明與原本無異。
如不服本判決應於收受送達後10日內向本院提出上訴書狀，並應
敘述具體理由。其未敘述上訴理由者，應於上訴期間屆滿後20日
內向本院補提理由書(均須按他造當事人之人數附繕本)「切勿逕
送上級法院」。
中    華    民    國    99    年    4     月    30    日
                                書記官
附錄本判決論罪之法律條文：
毒品危害防制條例第10條：
施用第一級毒品者，處 6 月以上 5 年以下有期徒刑。
施用第二級毒品者，處 3 年以下有期徒刑。

司法院資訊處製作；財團法人民間司法改革基金會備份。
